臺灣高等法院民事裁定
110年度再字第46號
再 審原 告  周燕雲(高杏瑛之承受訴訟人)



上列再審原告因與再審被告王漢州間請求拆屋還地等再審之訴事
件，對於中華民國110年4月6日本院108年度上字第1183號判決，
提起再審之訴，本院裁定如下：
    主  文
再審之訴駁回。
再審訴訟費用由再審原告負擔。　　
    理  由
一、按當事人就第二審判決提起上訴，若經第三審法院認上訴為
    不合法以裁定駁回者，對於該第二審判決提起再審之訴，應
    專屬原第二審法院管轄（司法院30年院字第2188號解釋參照
    ）。本件再審原告於前訴訟程序就本院108年度上字第1183
    號第二審判決提起上訴，經最高法院認其上訴不合法而以11
    0年度台上字第2689號裁定駁回，有該裁定可稽，其對於前
    開第二審確定判決（下稱原確定判決）提起再審之訴，即應
    專屬本院管轄。
二、本件再審原告主張原確定判決有民事訴訟法第496條第1項第
    9款（誤為第496條第9項）及第497條所定事由，對之提起再
    審之訴，係以：原確定判決漏未斟酌卷內歷審所查得之土地
    登記謄本（下稱系爭土地謄本），均係未經申請列印或無需
    列印地上建物建號之謄本，竟以變造之系爭土地謄本為據，
    逕認本案土地並無設定地上權之登記，顯非正確，況原確定
    判決亦未斟酌建物登記謄本、使用執照、權狀等重要證物，
    伊自得於30日之法定不變期間內聲請再審云云，為其論據。
三、按民事訴訟法第496條第1項第9款所定「為判決基礎之證物
    ，係偽造或變造」情形，提起再審之訴者，以宣告有罪之判
    決已確定，或其刑事訴訟不能開始或續行，非因證據不足為
    要件，此觀同法第496條第2項規定即明。又依該款規定提起
    再審之訴，而未主張宣告有罪之判決已確定，或因證據不足
    以外之理由，而不能為有罪之確定判決者，應認其訴不合法
    （最高法院36年度決議㈢參照）。查，再審原告固主張系爭
    土地謄本均係未經申請列印或無需列印地上建物建號之變造
    謄本而請求再審，惟其未敘明系爭土地謄本業經刑事有罪確
    定判決認定係變造，自屬未表明原確定判決合於民事訴訟法
    第496條第1項第9款及同條第2項之法定再審事由與具體情事
    ，依上說明，其就此提起再審之訴，自非合法。又民事訴訟
    法第497條係就不得上訴於第三審法院之事件而為之規定，
    原確定判決為得上訴於第三審法院之事件，要無適用同法第
    497條規定之餘地，再審原告主張依上開規定聲請再審，亦
    有未合。再審論旨，指摘原確定判決有該當於民事訴訟法第
    496條第1項第9款及同法第497條之再審事由，聲明廢棄，難
    認合法，應予駁回。又本件再審原告之再審既不合法，其提
    起再審之效力自不及於未提起再審之同造當事人周家俊等8
    人，爰不併列該8人為再審原告，附此敘明。
四、據上論結，本件再審不合法，爰裁定如主文。
中　　華　　民　　國　　110 　年　　11　　月　　12　　日
                    民事第三庭   
                        審判長法  官 王怡雯
                              法  官 吳素勤
                              法  官 呂綺珍

正本係照原本作成。
如不服本裁定，應於收受送達後10日內向本院提出抗告狀，並應
繳納抗告費新臺幣１千元。
中　　華　　民　　國　　110 　年　　11　　月　　16　　日
    　　　　　　　　　　　　　書記官 蔡宜蓁